【裁判字號】    95,交聲,611
【裁判日期】    950512
【裁判案由】    交管條例聲異
【裁判全文】
臺灣板橋地方法院交通事件裁定        95年度交聲字第611號
原處分機關  交通部公路總局臺北區監理所
異  議  人
即受處分人  甲○○○
上列異議人因違反道路交通管理處罰條例案件，對於原處分機關
於民國94年10月17日所為之北監自裁字第裁40-C00000000號處分
聲明異議，本院裁定如下：
    主  文
異議駁回。
    理  由
一、異議意旨略以：異議人所有之GJ-9447 號自小客車於民國94
    年6 月18日18時許，於疏洪一路處，因不依標誌標線號誌指
    示之違規，經臺北縣政府警察局交通隊依違反道路交通管理
    處罰條例第48條第2 款，當場攔停舉發，掣開北縣警交字第
    C00000000 號違規通知單，其應到案日期為94年7 月2 日，
    而異議人亦於該日曾赴郵局繳納，惟郵局人員稱案件未到無
    法繳納，當時認為處分機關應會另行通知，然直至95年3 月
    始知異議人本件違規經原處分機關於94年10月17日裁處罰鍰
    新台幣1,800 元，並依同條例第63條第1 項記違規點數1 點
    。惟異議人一直居住於「臺北縣三重市○○街25巷22號3 樓
    」，然原處分機關逕向異議人之戶籍地「臺北縣三芝鄉八連
    溪72號」寄送本件裁決書，致異議人未能收受裁決書遭逕行
    註銷駕駛執照，自難甘服，爰依法聲明異議云云。
二、按受處分人不服第8 條主管機關所為之處罰，得於接到裁決
    書之翌日起20日內，並得依法扣除在途期間，向管轄地方法
    院聲明異議，道路交通管理處罰條例第87條第1 項及道路交
    通案件處理辦法第12條分定有明文。此為交通異議事件之程
    序規定，為聲明異議之合法要件，受處分人之聲明異議自須
    合於此項程序規定，法院始得受理為實體之審查。又交通法
    庭認聲明異議不合法律上之程式，且無從補正者，應以裁定
    駁回之，道路交通案件處理辦法第18條亦有規定。次按處理
    違反道路交通管理事件，有關文書送達之程序，依行政程序
    法之規定，違反道路交通管理事件統一裁罰基準及處理細則
    第5 條定有明文。又送達，於應受送達人之住居所、事務所
    或營業所為之；於應送達處所不獲會晤應受送達人時，得將
    文書付與有辨別事理能力之同居人、受僱人或應送達處所之
    接收郵件人員；應受送達人或其同居人、受僱人、接收郵件
    人員無正當理由拒絕收領文書時，得將文書留置於應送達處
    所，以為送達；送達，不能依前二條規定為之者，得將文書
    寄存送達地之地方自治或警察機關，並作送達通知書兩份，
    一份黏貼於應受送達人住居所、事務所、營業所或其就業處
    所門首，另一份交由鄰居轉交或置於該送達處所信箱或其他
    適當位置，以為送達。前項情形，由郵政機關為送達者，得
    將文書寄存於送達地之郵政機關，行政程序法第72條第1 項
    前段、第73條第1 項、第3 項、第74條第1 項、第2 項分別
    有所規定。
三、經查，本件異議人係設籍於「臺北縣三芝鄉八連溪72號」，
    有異議人之聲明異議狀1 件在卷可稽，此為異議人所不爭執
    之事項；是依前開法律規定，異議人之應受送達處所，即為
    上開戶籍地無誤，嗣該裁決書經送達異議人戶籍地時未獲會
    晤異議人，亦無受領文書之同居人、受雇人或應受送達處所
    接收郵件人員，乃於94年10月24日將該裁決書寄存送達在送
    達地之郵政機關三芝郵局招領，已發生送達之效力無訛，而
    異議人遲至95年4 月17日始提出異議，有其聲明異議狀上所
    蓋收戳印可稽，顯已逾20日之聲明異議期間，應無疑義；又
    異議人明知自己有違規尚未繳納罰鍰，即應特別注意裁決書
    應送達卻未送達之情況，並主動向處分機關為詢問並繳納之
    ，竟於能注意此情況之情形下而不為此項注意，當係有過失
    ；且異議人因怠於向公路監理機關辦理地址變更登記，亦未
    實際住居於戶籍地致無從收受送達，自屬可歸責於己，是其
    辯稱未接獲裁決書云云，尚非阻卻該裁決確定之正當事由，
    揆諸首開法條規定及說明，本件異議人所為聲明異議不合法
    律上之程式，應予以駁回。
據上論結，應依道路交通案件處理辦法第18條前段，裁定如主文
。
中    華    民    國    95    年    5     月    12    日
                  交通法庭法  官  歐陽漢菁
以上正本證明與原本無異。
如不服本裁定，應於裁定送達後5日內向本院提出抗告狀。
                          書記官  陳春銘
中    華    民    國    95    年    5     月    12    日


司法院資訊處製作；財團法人民間司法改革基金會備份。
